【裁判字號】    95,交聲,215
【裁判日期】    950414
【裁判案由】    違反道路交通管理處罰條例聲明異議
【裁判全文】
臺灣臺北地方法院交通事件裁定         95年度交聲字第215號
原處分機關  臺北市交通事件裁決所
異  議  人
即受處分人  乙○○
上列受處分人因違反道路交通管理處罰條例案件，對於台北市交
通事件裁決所中華民國95年2月27日所為之處分（原處分：北市
裁貳字第裁22-Z00000000號），聲明異議，本院裁定如下：
    主  文
異議駁回。
    理  由
一、按汽車行駛於高速公路或設站管制之道路，而不遵管制之規
    定者，處汽車駕駛人新臺幣（下同）3000元以上6000元以下
    罰鍰；關於高速公路之使用限制、禁止、行車規定及管理等
    事項之規則，由交通部會同內政部定之；汽車駕駛人違反道
    路交通管理處罰條例第33條之規定者，除依原條款處罰鍰外
    ，並記違規點數1點，道路交通管理處罰條例第33條第1項、
    第3項及第63條第1項第1 款分別定有明文。又汽車行駛高速
    公路，其車道之使用，除因交通事故及道路施工依臨時或可
    移動標誌指示或公路警察指揮外，應依設置之交通標誌、標
    線或號誌之規定，無設置者，行駛於同向三車道路段，大型
    車與排氣量小於1000立方公分或行駛速率低於每小時80 公
    里之較慢速車輛，應行駛於外側車道，為超越同向之前車時
    得暫時利用中線車道超越前車，禁止行駛或變換車道行駛內
    側車道，高速公路交通管制規則第8條第1項第2款前段亦定
    有明文。
二、原處分機關移送意旨略以：本件異議人即受處分人乙○○於
    民國94年11月17日中午12時16分許，駕駛車牌號碼7887－DK
    號自小客車，行經國道1號北上284公里處時，當時並無事故
    壅塞情形，行車速度低於時速80公里，慢速車佔用內側車道
    而未依規定車道行駛，經內政部警政署國道公路警察局第4
    警察隊新營分隊警員拍照錄影逕行舉發，受處分人於應到案
    日期（即95年1月13日）前提出申訴，並由原處分機關即台
    北市交通事件裁決所，函請原舉發機關調查結果，仍認異議
    人有上開違規行為，乃依道路交通管理處罰條例第33條第1
    項規定，裁處罰鍰3000元，並記違規點數1點。
三、訊據受處分人固不否認有於上揭時間以時速低於80公里駕車
    行駛於前述國道路段內側車道，惟矢口否認有何違反道路交
    通管理處罰條例之違規，辯稱：該路段是二線道，附近道路
    均在維修，檢測點前並豎立有限速60公里及請勿變換車道之
    標示，當時我車輛係跟隨前方2部車輛，在檢測點之前，因
    前方第1台車輛速度較慢，影響我車行進速度，嗣行經檢測
    點後，前方車輛加速，我才跟著加速，我車速度慢並非因為
    我要慢，而是因為前車速度慢，另外隔壁車道我車前後均有
    大型車輛行駛，為維護行車安全，故未變換車道云云。
四、經查：
  (一)證人即舉發警員甲○○於本院訊問時具結證稱：「本件是由
    我在現場利用高速公路上跨越天橋上架設雷射測速照相機，
    另外有攝影機是架設在照相機下方」、「當時受處分人行駛
    內側車道，目視認其車速未達時速80公里，即以雷射照相機
    測速確認，經過4次測速均未達80公里，才掣發舉發單，同
    時攝影機亦同步操作，4次測速距離約為274.1公尺，時間大
    約11秒左右」、「內線車道係超車道，受處分人並未超車，
    外側車道前後100公尺以內可容許受處分人變換車道，依採
    證照片顯示，第1張照片時速為55公里、第2張是63公里、第
    3張係66公里、第4張則已達74公里，從第3張照片依標誌標
    線號誌設置規則第182條可推斷受處分人距離同車道前車約
    有130公尺，從第4張推斷是相距150公尺，第2張外線車道大
    貨車間相距約90公尺、第3張約110公尺、第4張是120公尺，
    由此可知，受處分人車速雖愈來愈快，但距離前車距離卻愈
    來愈遠，適足證明受處分人慢速並非因前車車速過慢所致，
    反觀受處分人與後車距離很遠，益證受處分人有足夠空間變
    換車道」等語綦詳（見本院95年3月20日訊問筆錄），併有
    採證照片、錄影光碟1片為證。而取締慢速車，亦要考量外
    線車道有無車輛阻擋其變換車道或是其他因素，復為證人甲
    ○○證述在卷，顯見本件舉發之員警在取締本件違規時已考
    慮各種情形，認為受處分人車輛確有慢速違規行駛內側超車
    道之事實，始逕行舉發，應可認定。
  (二)再經本院向交通部國道高速公路局南區工程處查詢結果，確
    認94年11月17日國道1號北上284公里處該路段並無施工，亦
    無豎立禁止變換車道號誌，故該處最高限速重車為90公里、
    其餘車輛為100公里，最低速限為60公里，有該處95年4月3
    日南工字第0950003068號函可稽，是上開路段於受處分人遭
    取締違規當時並無任何施工情形，道路狀況與一般正常國道
    行駛規定均屬相符，是受處分人有於上揭時地未依規定車道
    行駛之違規行為，堪以認定，其前開所辯，顯係推諉卸責之
    詞，不足採信。
五、綜上所述，本件受處分人確有「未依規定車道行駛」之違規
    行為，原處分機關依道路交通管理處罰條例第33條第1項規
    定裁罰3000元，並依同條例第63條第1項第1款規定，並記違
    規點數1點，並無違誤。從而，本件受處分人之異議為無理
    由，自應將其異議駁回。
據上論斷，應依道路交通案件處理辦法第19條，裁定如主文。
中    華    民    國    95    年    4     月    14    日
                              交通法庭法  官  胡宏文
以上正本證明與原本無異
如不服本裁定應於送達後5日內向本院提出抗告狀
                                      書記官  劉穗筠
中    華    民    國    95    年    4     月    17    日


司法院資訊處製作；財團法人民間司法改革基金會備份。
